【裁判字號】    90,交聲,13
【裁判日期】    900727
【裁判案由】    道路交通管理處罰條例聲明異議
【裁判全文】
臺灣花蓮地方法院交通事件裁定                      九十年度交聲字第一三號
    異議人即
    受處分人  甲○○
右列受處分人因違反道路交通管理處罰條例案件，對於交通部公路局台北區監理所花
蓮監理站中華民國九十年四月十日所為之處分（原處分案號：花監五字第裁四四─0
000000號），聲明異議，本院裁定如左：
    主      文
原處分撤銷。
甲○○汽車駕駛人，行車速度，超過規定之最高時速，處罰鍰捌佰元即新台幣貳仟肆
佰元，並予記違規點數壹點。
    理      由
一、按行車速度，依標誌之規定，無標誌者，在市區道路，時速不得超過四十公里，
    道路交通安全規則第九十三條第一項第一款定有明文，又汽車駕駛人，行車速度
    超過規定之最高時速者，處四百元以上八百元以下（即新台幣【以下同】一千二
    百元以上二千四百元以下）罰鍰，道路交通管理處罰條例第四十條第一項定有明
    文，而汽車駕駛人駕駛汽車違反道路交通管理處罰條例第四十條第一項規定者，
    除應依該條所規定之罰鍰處罰外，並予記違規點數一點，道路交通管理處罰條例
    第六十三條第一項第一款亦定有明文。又逕行舉發違反道路交通管理事件，經汽
    車所有人依通知單之應到案日期前到案，並告知違規駕駛人姓名、身分證統一編
    號及住址者，處罰機關應即另行通知違規駕駛人到案依法處理；逾應到案日期，
    處罰機關應依道路交通管理處罰條例第八十五條第三項規定處罰該汽車所有人，
    違反道路交通管理事件統一裁罰標準及處理細則第二十四條亦定有明文，易言之
    ，如汽車駕駛人在道路超速行駛，為警當場攔停者，處罰機關固應對汽車之駕駛
    人為處罰，惟若舉發機關並非當場對該部汽車攔停，而係依違反道路交通管理事
    件統一裁罰標準及處理細則第二十三條第一項第五款規定以科學儀器取得違規證
    據資料（如照相機或測速器）逕行舉發者，此際舉發機關只能依上開處理細則第
    二十三條第二項規定對汽車所有人為掣單舉發，而如經舉發之汽車所有人在舉發
    通知單之應到案日期前到案，並告知處罰機關該名超速駕駛之汽車違規駕駛人姓
    名、身分證統一編號及住址者，處罰機關應即依前開細則第二十四條規定處罰該
    名違規駕駛人，而如汽車所有人未於應到案日期前到案或雖於應到案日期前到案
    ，而未告知處罰機關實際之違規駕駛人者，處罰機關仍應依道路交通管理處罰條
    例第八十五條第三項「本條例關於車輛駕駛人之處罰，如應歸責於車輛所有人者
    ，處罰車輛所有人。」規定，對車輛所有人加以處罰。
二、本件受處分人即異議人所有之車號ＧＫ－五七三一號自用小客車，於民國八十八
    年三月二十六日下午四時四十八分許，行經台北縣板橋市○○路光復橋頭，該道
    路路段速限為四十公里，受處分人所有之該部汽車竟以七十二公里之速度超速行
    駛，而為設於路旁之微電腦自動測速照相儀器以拍照之方式取證，嗣台北縣警察
    局交通隊員警劉勝男以受處分人有違反前揭道路交通管理處罰條例第四十條第一
    項規定之行為逕行掣單舉發，嗣將舉發通知單送達於受處分人後，受處分人未於
    舉發通知單上所載之應到案日期前向原處分機關提出申訴，因此原處分機關認受
    處分人所有之該部汽車有於前揭路段超速行駛行為，原處分機關乃依前揭道路交
    通管理處罰條例第四十條第一項、第六十四條及違反道路交通安全規則第九十三
    條第一項第一款規定於九十年四月十日裁處異議人罰鍰二千四百元（惟漏未併記
    違規點數一點，詳後述）。
三、受處分人經合法傳喚未到庭，惟據其所提出之聲明異議狀意旨略以：該裁決書並
    無記載違規地點，因為無違規地點之事實，依法就不能認定受處分人有違規事實
    ，該站之裁決顯與事實不符云云，惟查：
  （一）受處分人所有之前述車號ＧＫ─五七三一號自小客車於前述時地以七十二公
        里之速度超速行駛之違規事實，有本院函調之採證相片二幀附本院卷可稽，
        而依第一張採證相片所示，中上方數值第二排最左方出現「１」即表示違規
        車道為第一車道之受處分人所有之上開車號汽車，而依第一張採證相片所示
        ，數值第三排最右方出現「Ｖ７２」，即表示該車經測時速為七十二公里，
        此亦經舉發單位即台北縣警察局於其八十八年四月二十一日北縣警交相字第
        一二０四七三一號舉發違反道路交通管理事件通知單敘述明確（本院卷參照
        ），原舉發通知單上既已明確記載受處分人違規事實發生之地點為台北縣板
        橋市○○路光復橋頭，受處分人空言辯稱其所有之上開車號汽車，因該裁決
        書未記載違規地點，依法不能認定受處分人有違規事實，尚難認其辯解為可
        採，本件事證明確，受處分人所有該部抄號汽車有於前述時地超速行駛之違
        規行為堪以認定。
  （二）又如前所述，本件係因舉發單位以微電腦自動測速照相儀器之方式對受處分
        人所有前開汽車有超速行駛之違規行為照相採證，受處分人未於舉發通知單
        上所載應到案日期前向原處分機關提出申訴，從而原處分機關乃依前揭道路
        交通管理處罰條例第四十條第一項、第六十四條規定逕行裁決前開車號汽車
        之所有人即受處分人，並無違誤，受處分人於本院異議時再主張當時並無違
        規事實，即無理由。
四、綜上所述，受處分人所有之前開車號汽車確有在前揭時地超速行駛之違規行為，
    從而原處分機關依前揭道路交通管理處罰條例第四十條第一項規定裁處異議人罰
    鍰二千四百元，固非無見，惟如前所述，行為人有違反道路交通管理處罰條例第
    四十條第一項規定之行為者，尚須依同條例第六十三條第一項第一款規定併予記
    違規點數一點，本件原處分機關漏未於裁決書之處罰主文欄上記載併記受處分人
    違規點數一點（本院卷內之原處分機關裁決書參照），即難認為允洽，本件受處
    分人之異議雖無理由，惟原處分既有不當，自應由本院將原處分撤銷，仍以受處
    分人有違反道路交通管理處罰條例第四十條第一項規定之行為，依該條規定裁處
    受處分人罰鍰二千四百元，並依同條例第六十三條第一項第一款規定併予記違規
    點數一點如主文第二項所示，以資適法。
據上論斷，應依道路交通案件處理辦法第二十條前段，裁定如主文。
中      華      民      國      九十    年      七      月    二十七    日
                                臺灣花蓮地方法院交通法庭
                                    法  官    吳  順  龍
右正本證明與原本無異。
如對本裁定不服，應於送達後五日內，向本院提出抗告狀。（應抄附繕本）
                                    法院書記官
中      華      民      國      九十    年      八      月      三      日


司法院資訊處製作；財團法人民間司法改革基金會備份。
